【裁判字號】    99,易,1161
【裁判日期】    990825
【裁判案由】    贓物
【裁判全文】
臺灣高雄地方法院刑事判決              99年度易字第1161號
公  訴  人  臺灣高雄地方法院檢察署檢察官
被      告  乙○○
上列被告因贓物案件，經檢察官提起公訴（99年度偵字第7776號
），本院判決如下：
    主  文
乙○○收受贓物，處拘役肆拾日，如易科罰金，以新台幣壹仟元
折算壹日。
    事  實
一、乙○○為址設高雄市新興區○○○路110 號之高新通訊行負
    責人，明知丙○○所有，於民國98年5 月5 日某時許，在高
    雄市苓雅區○○○路失竊之OKWAP 廠牌、C326型號手機1 支
    （序號000000000000000 號），係來路不明之贓物，仍基於
    收受贓物之犯意，於98年5 月5 日至98年9 月23日間某日，
    自不詳之人處所收受，再於98年9 月23日，以新台幣（下同
    ）2,500 元之價格出售予不知情之林彥銘。嗣經警依上開手
    機序號調閱通聯記錄，而循線查悉上情。
二、案經高雄市政府警察局苓雅分局報請臺灣高雄地方法院檢察
    署檢察官偵查起訴。
    理  由
一、證據能力部分：
    本判決所引之傳聞證據，當事人均同意列為證據，本院審酌
    上開證據之取得過程並無瑕疵，又與待證事實具有關聯性，
    證明力亦非明顯過低，採為本案證據具有適當性，依刑事訴
    訟法第159 條之5 第1 項規定，得為證據。
二、訊據被告矢口否認有何收受贓物之犯行，並辯稱：這支被竊
    的手機是一名叫「小紅」的女子拿來請我們解碼的，我不知
    道那是贓物；會把那支手機賣給林彥銘，是因為我們通訊行
    收購的二手手機跟客人送修的手機都放在一起，可能是我一
    時誤取「小紅」送來解碼的那支手機，並沒有收受贓物的犯
    意云云。經查：
（一）被告乙○○為址設高雄市新興區○○○路110 號之高新通
      訊行負責人；林彥銘於98年9 月23日，在上開通訊行，以
      2,500 元之價格，購入OKWAP 廠牌、C326型號、序號0000
      00000000000 號之手機1 支；上開手機係丙○○所有，於
      98年5 月5 日，置放於機車置物箱內遭人竊取等情，為被
      告所不爭執，核與證人即被害人丙○○、證人林彥銘於警
      詢中之證述相符，並有中華電信通聯調閱查詢單、臺灣大
      哥大通聯調閱查詢單各1 份及照片9 張在卷可稽。可見被
      告所販賣予林彥銘之上開手機，即為丙○○所失竊之手機
      ，確屬贓物無訛。
（二）被告雖以前詞置辯，並有證人即店員冷志強於偵詢中證稱
      ：我是被告的員工，負責做手機維修，也有幫客人解碼，
      手機解碼約2-6 分鐘，當場就可以還給客人，比較特殊的
      才會拿回手機公司解碼，不會有解碼紀錄；上開OKWAP 的
      手機，是老闆交給我，叫我拿去中山路的震旦行解碼，我
      沒有看過送修的客人，也不知道是何時送來，何時交還給
      客人等語（偵卷第10-11 頁），以證明確實有其他客人持
      上開手機要解碼，被告亦有請證人冷志強將手機送往震旦
      行解碼，且客人持上開手機要求解碼時，公司並不會留下
      解碼紀錄。惟證人冷志強僅負責手機維修，並未對外接洽
      客人或銷售手機，對於上開手機來源為何並不知情，是縱
      認上開手機確有送往震旦行解碼，亦難因而認定上開手機
      即為其他客人所送修之手機。是尚難單憑證人冷志強之證
      詞，為對被告有利之認定。
（三）證人甲○○雖於本院審理中證稱：我是高新通訊行的員工
      ，負責銷售及手機的簡易維修，本件手機就是「小紅」拿
      來說要修理的，當時我有在場，但不記得是我還是老闆去
      做接洽，也忘記當時小紅有沒有拿外盒來等語（本院卷第
      27-29 頁），以證明該持手機來要求解碼之客人，就是「
      小紅」。惟其又證稱：一般客戶要送修手機的話，我們會
      看維修的項目，比較複雜、需要長時間的會開維修單，不
      是很困難、可以馬上修好的，例如解碼，我們就會說大約
      多久來拿，不會開立維修單，但是會給他我們的名片，如
      果客人沒有馬上回來拿，我們就放在店裡，目前還沒有碰
      過客人不回來拿送修手機的，因為我們作維修只收200 元
      ，手機可能要幾千塊，客人怎麼可能不來拿；送修的手機
      我們都是一支支統一放在一個抽屜裡，報廢或是準備拆解
      的手機也是放在裡面，如果客人要來拿手機，我們都是從
      裡面找；送修的手機，如果有開立維修單，我們就會把維
      修單用橡皮筋綁在手機上，如果沒有開立維修單，我們會
      先寫便條紙，再把便條紙以橡皮筋綁在手機上，以免忘記
      ；我們店會把待銷售的二手手機放在前面展示櫃的櫃子裡
      ，除非是擺不下或是同一型號有2 支以上，我們才會放在
      展示櫃的抽屜或是後面櫃子裡的抽屜，基本上不會與送修
      手機放在一起等語（本院卷第27-37 頁）。可見高新通訊
      行因將送修、報廢、準備拆解之手機均放置在同一個抽屜
      內，故其對於客人送修之手機，不論當初有無開立維修單
      ，維修完成後均會註記於紙條上，再與手機一同存放，以
      避免產生混淆。反之，高新通訊行收購後要賣出的二手手
      機，均係置放於店前之展示櫃內，並非放置於抽屜內，除
      非展示櫃放不下，或是同型號有多支手機，才會與送修手
      機一起放在抽屜內。是送修手機與待售之二手手機，應不
      至於放在一起，縱有此情，送修手機既已夾有維修單或便
      條紙，亦不應與待售之二手手機有所混淆。證人甲○○又
      證稱：林彥銘來買手機的時候，我也在場，但不確定是我
      還是老闆接洽，不過我知道他買這支手機，因為我記得他
      有說要買亞太跟其他GSM 都可以用的手機，那時我們店裡
      只有2 支手機有這種功能，另外一支比較大，所以他選擇
      這支，那時我們直接從展示櫃的櫃子裡拿出手機給他挑選
      ，他當天選好後就直接付款把手機買走了，我們有挑一個
      同款、型號相同的包裝盒給他裝；與他挑選這支手機同款
      的，我們店裡那時候只有2 支，1 支是林彥銘買走的，另
      1 支就是「小紅」送修的等語（本院卷第31-37 頁）。可
      見林彥銘前來購買手機時，係直接從店前展示櫃內挑選喜
      歡的手機。衡情，一般客人前往通訊行購買手機，均係直
      接從展示櫃中挑選較為新穎、乾淨之手機，因此通訊行多
      會將較型號較新、規格較好、外觀較醒目之手機置放於展
      示櫃中吸引顧客。是證人甲○○前開所述，核與常情相符
      ，應屬可信。而林彥銘前來購買手機時，既係直接從展示
      櫃內取出本件手機交予林彥銘檢視，林彥銘挑選後決定購
      買，即直接將展示櫃內置放之手機取走，且當時高新通訊
      行內，同款之OKWAP 手機僅有2 支，另1 支送修手機，其
      上夾有便條紙，註記其為客人送修之手機，並置放於抽屜
      內，自無可能混淆此2 手機而誤取。
（四）況手機價值雖有不同，惟客人既願意花費維修費用修理手
      機，應表示該手機價值遠高於維修費用，否則直接購買新
      手機即可，自無另外花費維修之必要。而被告既稱該手機
      係「小紅」於98年6 月間所送修，卻直至同年9 月都沒有
      回來領取上開手機，亦與一般手機交易、維修常情有違，
      則是否確有「小紅」送修上開手機，實有可疑。縱上開證
      人甲○○證稱上開手機確為「小紅」所送修，惟其對於當
      初係由何人接洽「小紅」、如何表示取貨時間、是否有同
      時交付外盒等情，均表示不知情，難保係因其業務範圍亦
      包含手機銷售，才會有如此供述，不足為證。則被告所辯
      ，當屬卸責之詞，而無足採。
三、核被告乙○○所為，係犯刑法第349 條第1 項收受贓物罪。
    爰審酌被告身為通訊行負責人，對於客人所交付或轉賣之手
    機，既有可能為贓物之風險，應有所注意並加以控管，以避
    免其通訊行成為財產犯罪所得手機流通之處所，促成並加速
    財產犯罪，卻未為之，並將贓物手機予以轉售他人，使盜贓
    犯罪不易起獲，助長竊盜之歪風，本不宜寬縱，且犯後否認
    犯行，難認已有悔意，然念其行為之可非難性尚不若實際下
    手行竊之人為重，及其犯罪手段、智識程度及損生所害等一
    切情狀，量處如主文所示之刑，並斟酌被告高職畢業，經濟
    狀況小康等情，併諭知如主文所示之易科罰金折算標準。
據上論斷，應依刑事訴訟法第299 條第1 項前段，刑法第349 條
第1 項、第41條第1 項前段，刑法施行法第1 條之1 ，判決如主
文。
本案經檢察官鄧怡君到庭執行職務。
中    華    民    國    99    年    8     月    25    日
                刑事第十二庭  審判長法  官  黃建榮
                                    法  官  王品惠
                                    法  官  楊珮瑛
以上正本證明與原本無異。
如不服本判決應於收受送達後10日內向本院提出上訴書狀，並應
敘述具體理由；如未敘述上訴理由者，應於上訴期間屆滿後20日
內向本院補提理由書（均須按他造當事人之人數附繕本）「切勿
逕送上級法院」。
中    華    民    國    99    年    8     月    30    日
                                    書記官  郭南宏
附錄本件論罪科刑法條全文
中華民國刑法第349條第1項
收受贓物者，處3 年以下有期徒刑、拘役或5 百元以下罰金。

司法院資訊處製作；財團法人民間司法改革基金會備份。
